臺灣臺南地方法院民事判決　　　　　　　95年度訴字第1015號
原　　　告　東柏有限公司
　　　　　　　　　　　　10號.
法定代理人　乙○○
訴訟代理人　王正宏律師
　　　　　　　　　　　　5
被　　　告　台南縣大內鄉公所
法定代理人　丁○○
訴訟代理人　丙○○
上列當事人間請求給付貨款事件，經本院於民國95年12月27日言
詞辯論終結，判決如下：
    主  文
原告之訴駁回。
訴訟費用由原告負擔。
    事實及理由
一、原告主張：被告於民國94年8月31日及同年9月8日，分別就
    「南管田農路改善工程等五件工程購料（混凝土）」及「其
    仔瓦往走馬瀨（桃仔園）農路等四件購料（混凝土）」等2
    項採購案進行招標，經原告投標後分別以新臺幣（下同）
    591,500元及496,800元得標，並與被告簽訂採購契約書（下
    稱「系爭契約」），須提供被告混凝土數量合計為595立方
    米。系爭契約第7條第1項約定交付方式及履約期限為「於機
    關通知後三日內於指定地點及時間交貨」。基此原告均依被
    告機關電話通知，於指定時間及地點交貨，並經被告機關所
    指定之人員簽收。詎原告自94年9月21日起至同年10月12日
    止陸續依約交付混凝土後，於95年3月14日發文通知被告辦
    理驗收，卻遭被告以上揭2項採購案正由司法單位調查為由
    拒絕付款，被告未在約定期限內辦理驗收，依民法第356條
    規定，視為承認其所受領之物，爰依買賣之法律關係，請求
    被告給付貸款等語。並聲明：被告應給付原告1,088,300元
    ，及自起訴狀繕本送達翌日起算按年息百分之五計算之利息
    。
二、被告則以：其始終未通知原告交付混凝土，亦未收到原告交
    貨通知，無法辦理驗收結算事宜；依系爭契約第8條第8項規
    定，原告應先向被告確認有權代表人為何人，惟原告於締約
    後從未與被告確認，逕行與無代表權限之人戊○○聯繫交貨
    ，被告主辦單位並不知情，對被告應不生交貨之效力；系爭
    契約所購之混凝土須經被告承辦人員甲○○規劃後鋪設於特
    定地點，惟甲○○尚未規劃，原告竟依第三人戊○○指示之
    交貨時間及地點送貨，亦由非被告指定之人員簽收，自難認
    原告已依約交貨，被告自無從辦理驗收付款等語，資為抗辯
    ，並聲明：原告之訴駁回。
三、兩造不爭執之事實：
（一）兩造分別於94年9月16日簽訂南管田農路改善工程等五件
      購料（混凝土），數量325立方米，契約總價591500元；
      於94年9月24日簽訂其仔瓦往走馬瀨農路等四件購料（混
      凝土），數量270立方米，契約總價496800元。二件工程
      金額合計0000000元。上開工程僅是單純的混凝土買賣契
      約，並沒有包括鋪設工程，原告已依第三人戊○○指示之
      時間、地點、簽收人將合約數量之混凝土出貨完畢。
（二）原告曾於95年3月14日函文請被告就前開二件混凝土購料
      工程辦理驗收，卻遭被告拒絕。
四、得心證之理由：
    本件兩造所爭執之處，厥為：被告是否已經依約通知原告交
    貨及原告是否已經依約交貨完成，亦即戊○○是否為被告就
    系爭契約有權代理之人，原告依戊○○之指示交貨是否符合
    契約規範，對被告是否發生交貨之效力？
（一）按當事人間因訂立契約而成立法律關係所衍生之紛爭應如
      何適用法律，固屬法院之職權，惟法院於適用法律前所應
      認定之事實，除非當事人約定之內容違反強制或禁止規定
      而當然無效，可不受拘束外，仍應以該契約約定之具體內
      容為判斷基礎，此乃私法自治、契約自由原則之體現。經
      查，兩造於系爭契約第7條第1項，係約定於被告通知後三
      日內於指定地點及時間交貨，故原告是否依約交貨完成，
      即繫於原告是否依被告指示之交貨時地履行系爭契約而定
      。次查，系爭契約第8條第8項復規定，廠商（原告）接受
      機關（被告）指示辦理與履約有關之事項前，應先確認該
      人員係有權代表人，且所指示辦理之事項未逾越或未違反
      契約規定。廠商接受無權代表人之指示或逾越或違反契約
      規定之指示，不得用以拘束機關或減少、變更廠商應負之
      契約責任，機關亦不對此等指示之後果負任何責任等語。
      可知，被告關於交貨時、地之指示，應由有權代表人為之
      ，且原告於交貨前應先確認指示交貨時地之人是否為有權
      代表人及所指示之事項並未逾越或違反系爭契約規定。上
      開系爭契約條款既未違反強制或禁止規定，依私法自治、
      契約自由之原則，兩造自應受其拘束。
（二）本件原告固主張被告關於系爭契約有權代表之人為戊○○
      ，原告依戊○○之指示出貨，被告應負授權人責任等情，
      惟被告所否認，並以前揭情詞置辯，則依舉證責任分配原
      則，原告自應就其主張之事實即戊○○為有權代表人負舉
      證責任。經查：
   1、證人即被告建設課技士甲○○到庭結證稱：「我是本案針
      對東柏公司的承辦人員。承辦收發文、驗收程序完成後請
      款事宜。驗收則不是我，採購法規定承辦人員不得為驗收
      人員，驗收人員是另由機關首長指派，本件目前為止還沒
      有作驗收的動作。我承辦業務是簽約、與廠商間的公文來
      往，以及履約程序完成後的請款相關資料整理。本件一開
      始是縣政府有一筆補助款進來，因為我是負責此公文的接
      洽，所以就由我來承辦，我的單位主管是丙○○，建設課
      的編制除課長之外，有兩個技士、一個辦事員，另一個技
      士姓沈，新進辦事員姓蔡，另還有一個約僱人員。」「（
      問：本件履約過程為何？）本件合約簽訂後，我並未接獲
      廠商的履約通知。本件是購料合約，總共要鋪設在九個地
      方，還要規劃每個地方所需的數量，但是從九十四年九月
      中簽約後都沒有再執行任何有關履約事宜包括規劃每個地
      方的數量。」「（問：為何沒有規劃每個地方所需數量？
      ）我們有準備要規劃，但到台南地檢署檢察官執行搜索之
      後我才知道東柏公司已經交貨了。規劃所需時間實際上不
      需要很久。依照契約是由公所通知交貨，就我承辦這邊，
      我是沒有任何通知廠商的動作。戊○○是公所建設課之前
      的約僱人員，他約在今年二月底離職，約僱人員一般來說
      是負責道路搶修及工程監工。本件工程驗收人員尚未指派
      。」「（問：本件工程交貨地點為何？如何執行交貨？）
      本件混凝土交貨地點為規劃的九個地方現場，公所應該會
      派員過去協助處理，交貨地點、數量在我們通知的時候就
      會告訴東柏公司了，公所一般來講會指派承辦人員到現場
      驗貨。」「（問：在契約中可看出是由證人甲○○所承辦
      ？）在合約正本（公所留存的合約）封面應該可以看出是
      我承辦，其上蓋有我的職章，合約正本目前扣押在刑案中
      。在給原告公司合約副本中並沒有蓋我的職章。因為我是
      承辦人員，所以在簽約的時候就蓋有我的職章。」「（問
      ：原告公司得標後，是否曾經發文告知原告公司說本工程
      由你所承辦，一定要與你聯絡才可出貨？）沒有，但是廠
      商跟我簽約的時候是直接與我接洽的。」「通知原告公司
      出貨是由我承辦。」「（問：是否知道戊○○有通知東柏
      公司在指定地點、時間、數量出貨？）我直到檢察官搜索
      時才瞭解，至於實際出貨地點、數量我也不清楚。」「補
      助款要向縣政府申請補助，由戊○○事前勘查，再由農業
      課彙整後提報到縣政府申請補助款。把關是由戊○○負責
      沒錯，關於東柏公司的案子戊○○可以負責的部分是勘查
      、規劃，戊○○規劃的數量、地點必須交由我彙整後統一
      來通知廠商處理，我是與廠商的對口，戊○○只是負責幕
      後數量、地點的規劃。」「（問：在整個處理流程上，戊○○可否通知原告公司出貨？）戊○○必須彙整，內部簽
      核到我這邊彙整後再由我統一通知廠商出貨，本案如果有
      執行，如果是我承辦的話，我會以公文來通知出貨。東柏
      公司所提供出貨單我都沒有看過，東柏公司的交貨、請款
      資料或電話我都沒有接到。」等語（見本院卷198至202頁
      ）。再參以證人即被告前建設課約僱人員（95年2月離職
      ）戊○○到場結證：「問：職務範圍？）有關建設課掌管
      的工程監工、及其他建設課長官指示之事情。」「問：本
      件參與內容為何？）本件工程原告公司得標時原告公司負
      責人是乙○○。我不是主辦本件採購案的人員，公所主辦
      人員要看合約書正本，合約書正本有寫承辦人員。」（見
      本院卷217頁），可知證人甲○○主辦簽約、與廠商間的
      公文來往，通知原告出貨以及履約程序完成後的請款相關
      資料處理；戊○○僅係依長官指示執行程監工之人。又系
      爭契約是由臺南縣政府農業局提供專案經費補助，由被告
      辦理發包、購料，非屬平常道路搶修工程，而證人戊○○
      亦陳稱伊並不知道系爭契約所購混凝土，依補助計畫應要
      鋪設在特定地點何處，因其並未看到公文，公文亦未會簽
      到伊處（見本院卷219、220頁），足見戊○○對系爭契約
      規劃地點、內容、經費來源為何均不清楚，尚難認為係被
      告有權代表之人。被告就系爭契約有權代表之人應為甲○○甚明。
   2、至於本院訊及「戊○○為何會連絡原告公司出貨」一節，
      證人戊○○一再強調稱：伊係依被告94年9月20日之內部
      會議，當時鄉長楊玉川（現已歿）指示伊配合村長及鄉民
      代表等去鋪設混凝土，因伊為第一線基層人員，開會後課
      長丙○○有告訴伊以後向原告公司叫料等語（見本院卷
      217、220頁），證人甲○○雖亦證陳：會議中鄉長確實指
      示戊○○從事外業的工作，但當時是三個混凝土案在同一
      個會議中討論，一個瀅寶公司的，兩個東柏公司的，這三
      個案子的性質都很相似；被告訴訟代理人丙○○亦陳稱：
      之所以會開這個會議最主要是要地方能夠配合人力鋪設混
      凝土，否則無法鋪設，且就只能鋪設在這九個地點，如各
      村有其他需求，再向戊○○報告，由戊○○彙整需求後再
      向縣政府爭取補助等詞（見本院卷222頁），查戊○○為
      被告建設課約僱人員，本來就是建設課掌管工程執行人員
      之一，負責現場勘查等外業工作，故其受鄉長或課長指示
      交付執行本屬其職務範圍之任務，理所當然，惟其是否確
      係被告履行系爭契約之有權代表人，其所為之事務是否在
      被告授權範圍內，仍有再加以探究之必要，蓋被告為政府
      機關，必須依法行政，分層負責，其履約、請款、驗收均
      有其一定之程序，此即系爭契約第8條第8項之所以規定原
      告接受被告指示辦理與履約有關之事項前，應先確認該人
      員係有權代表人，且所指示辦理之事項未逾越或未違反契
      約規定之目的。故戊○○雖然是系爭契約之執行人員之一
      ，惟系爭契約尚未經主辦人員規劃、勘查、計算數量前，
      戊○○有無先行通知原告送貨之權限，應視其是否確有經
      被告主辦人員之授權及其授權之範圍為何。
   3、又證人戊○○雖以甲○○對於戊○○進行勘查、叫料均屬
      知情，惟稽其所證「（法官：你第一次去做勘查，及後來
      陸續作勘查、叫料的事情，甲○○、建設課長是否知情？
      ）94年9月20日開會時他們二人就知道了。我在聯絡的時
      候他們有聽到，但是總共買了600立方，他們可能只知道
      其中一小部分用在何處，大部分他們不知道是用在何處。
      但是他們都知道我在執行這600立方的混凝土事情，他們
      都知道我在聯絡廠商並通知廠商送料的事情。」（見本院
      卷219頁），既稱甲○○知道戊○○在聯絡廠商並通知送
      料，復稱甲○○不知道其中大部分混凝土用在何處，說辭
      顯有矛盾，且證人戊○○叫貨期間長達3週，其自承從未
      主動向主辦人員告知向原告叫貨之事等語（見本院卷221
      頁），亦與常理有違，實難證明被告確已授權戊○○執行
      系爭契約相關業務。且原告於交貨前未依規定向被告確認
      戊○○是否係有權代表之人，僅於再被告處簽約用印時（
      辦理用印者為「甲○○」），得知戊○○聯絡電話，即逕
      與其聯絡送貨事宜，實已違反契約規定，其所為送貨行為
      對被告尚難生效。
（三）綜上所述，被告關於系爭契約有權代表人為承辦人甲○○
      而非戊○○，戊○○擅自通知原告交貨，原告出貨前亦未
      向被告確認，則原告主張被告有權代表人為戊○○，並依
      其指示履行系爭契約，進而主張被告已依約通知原告交貨
      ，應不足採。
（四）另查系爭契約第2條第2項及第3項所定履約標的之數量、
      規格及品質係如招標文件所載，稽以本件二採購案之招標
      須知補充規定僅規定混凝土強度須在每平方公分175公斤
      （含）以上或同等品，同條第4項所定交貨地點則為大內
      鄉，其標的僅屬可得確定，有原告提出之中文公開招標公
      告資料、系爭契約合約書及投標須知補充規定影本各2份
      附卷供參（本院卷第10頁、第11頁、第13頁、第24頁、第
      58頁、第69頁參照），須待被告通知原告出貨時始得確定
      。前揭投標須知補充規定第3條即以「施工時，由本所於
      約定期限前三天，以電話通知，並由雙方作成電話記錄，
      合約雙方應在電話紀錄中確定約定期限及地點（若有困難
      ，請得標廠商立即於電話紀錄中協調說明），得標廠商應
      於約定期限內運至現場，違者（以次數計），每逾期一次
      ，以最後總結算金額之千分之二為該次之逾期違約金。」
      （見本院卷24頁、69頁），據系爭契約第1條第1項第2款
      （見本院卷12頁、第57頁）所定，投標須知補充規定亦屬
      契約之一部分甚明。原告於本院審理中既未提出出貨時製
      作之電話紀錄，被告以原告已違反系爭契約所定程序，並
      非依約交貨，所辯即屬有據，原告主張已有會同戊○○確
      認地點、數量後完成交貨之效力比電話紀錄還強云云，查
      戊○○並非被告有權代表之人，已如前述，原告該部分主
      張即難採取，附此敘明。
（五）因之，本件被告尚未依約通知原告交貨，原告亦尚未依約
      交貨，則原告依買賣關係請求被告給付貨款，即為無理由
      ，應予駁回。
五、本件事證已臻明確，兩造其餘攻擊防禦方法與舉證，核於判
    決結果無影響，爰不逐一論述。
六、結論：原告之訴為無理由，依民事訴訟法第78條，判決如主
    文。
中　　華　　民　　國　　96　　年　　1　　月　　10　　日
                  民事第一庭    法　官　蔡雅惠
以上正本係照原本作成
如對本判決上訴，須於判決送達後20日內向本院提出上訴狀
中　　華　　民　　國　　96　　年　　1　　月　　10　　日
                                書記官　吳信助
